【裁判字號】    91,簡上,165
【裁判日期】    920225
【裁判案由】    傷害
【裁判全文】
臺灣士林地方法院刑事判決                        九十一年度簡上字第一六五號
    上  訴  人  甲○○
    即  被  告
右列上訴人因傷害案件，不服本院九十一年度簡字第四八四號中華民國九十一年九月
十三日第一審判決（聲請簡易判決處刑案號：九十一年度偵字第二○七三號），提起
上訴，本院管轄之第二審合議庭判決如左：
    主  文
上訴駁回。
甲○○緩刑參年。
    事實及理由
一、本案經本院審理結果，認第一審以上訴人即被告甲○○犯刑法第二百七十七條第
    一項之傷害罪，判處拘役肆拾日，如易科罰金，以參佰元折算壹日，其認事用法
    及量刑均無不當，應予維持，並引用第一審判決書記載之事實、證據及理由（如
    附件）。
二、被告上訴意旨係以本件是正當防衛，若因此造成他人傷害，亦係過失，其未持鋸
    子攻擊被害人等語。然按正當防衛以對於現在不法之侵害，而為主觀上出於防衛
    意思，客觀上必要不可或缺之行為為條件；而侵害是否正在進行中，必須就具體
    行為與客觀情狀做判斷，而非防衛者主觀之臆測想像，如侵害已屬過去，因無現
    在不法侵害狀態，若對之有所行為，即屬報復行為而非必要之防衛行為，則不可
    主張正當防衛。按本件被告甲○○於案外人謝東君持其妻洪詩蕙簽發之一百萬元
    本票到被告住處找被告之妻洪詩蕙商討債務，因按門鈴約三十分鐘無人應門後，
    謝某乃持附近石塊丟被告住處窗戶，致玻璃破損（未提告訴），被告不堪其擾，
    乃基以牙還牙的報復想法，持其所有鋸子追出門外，見被害人乙○○坐於附近，
    即持鋸子攻擊無帶任何兇器之被害人，並追趕約二百公尺，致被害人受有左胸及
    背一處挫裂傷約１１乘０．２公分及一處挫瘀腫５乘２乘１公分，左手前臂各一
    處挫傷及瘀腫約２乘２公分及２．５乘１．５乘０．５分分，左手中指一處裂傷
    約１乘０．２公分之傷害的事實，業據被害人於偵查指訴甚詳，並有驗傷診斷書
    及照片附卷可證，被告於偵查中也曾坦承拿棍子揮過去，但被害人用手擋住等語
    。綜上所述，被告為傷害行為之時，毀損之侵害行為已屬過去，被害人亦無侵害
    被告之行為，是故，在被告持鋸子傷害被害人之時，並無現在不法侵害狀態之存
    在；又被告於本院審理時亦自陳是以牙還牙的態度拿棍子應付，也足證被告並非
    基於正當防衛意思而傷害被害人。另從被害所受前述之傷害及附卷照片三張以觀
    ，應足認被告是持鋸子傷害被害人。綜上所述，被告所辯不足採信，其上訴核無
    理由，應予駁回。查被告迄今均未曾受有期徒刑以上刑之宣告，此有臺灣高等法
    院被告全國前案紀錄表在卷可參，其因一時失慮，致罹刑典，事後已向被害人表
    示歉意並賠償新台幣一萬元，而告訴人並於本院調查中也當庭表示願意原諒被告
    ，被告經此刑之宣告後，應知警惕而無再犯之虞，本院因認暫不執行其刑為當，
    予以宣告緩刑三年，用啟自新。
據上論斷，應依刑事訴訟法第四百五十五條之一第一項、第三項、第三百六十四條、
第三百六十八條、第三百七十三條，刑法第七十四條第一款，判決如主文。
本案經檢察官呂文忠到庭執行職務
中      華      民      國     九十二      年     二     月    二十五   日
                                       臺灣士林地方法院刑事第二庭
                                       審判長法  官  杜  惠  錦
                                             法  官  王  梅  英
                                             法  官  李  建  忠
右正本證明與原本無異。
不得上訴。
                                             書記官  曾  韻  蒔
中      華      民      國     九十二      年     二     月    二十六   日
附錄本案論罪科刑法條全文：
刑法第二百七十七條第一項：
  傷害人之身體或健康者，處三年以下有期徒刑，拘役或一千元以下罰金。


司法院資訊處製作；財團法人民間司法改革基金會備份。
